臺灣高等法院臺中分院刑事判決　　　　　　 民國九十一年度上訴字第九四八號
　　上　訴　人
　　即　被　告　戊○○
　　選任辯護人　方鴻枝
右上訴人因殺人案件，不服臺灣臺中地方法院中華民國九十一年四月三十日第一審判
決（民國九十一年度重訴字第四六一號，起訴案號：臺灣臺中地方法院檢察署民國九
十一年度偵字第二一九九號），提起上訴，本院判決如左：
　　主  文
原判決撤銷。
戊○○殺人，累犯，處有期徒刑拾年陸月。
　　事  實
一、戊○○因違反麻醉藥品管理條例案件，於民國（下同）八十一年九月七日經臺灣
    臺中地方法院判處有期徒刑五月，於同年十月六日易科罰金執行完畢；復因犯傷
    害罪，於八十一年十月二十八日經同法院判處有期徒刑三月，於八十二年二月二
    十四日易科罰金執行完畢；嗣因販賣麻醉藥品案件，於八十三年十月二十日經臺
    灣高等法院臺中分院判處有期徒刑三年，另因犯恐嚇罪，於八十三年七月六日經
    臺灣臺中地方法院判處有期徒刑十月，於八十三年十月六日經臺灣高等法院臺中
    分院駁回上訴確定；又另犯恐嚇罪，於八十四年六月九日經臺灣臺中地方法院判
    處有期徒刑十月，經送監執行，上開三罪並定執行刑有期徒刑四年六月，復於八
    十七年三月二十七日假釋付保護管束，指揮書執畢日為八十九年九月十八日，於
    八十九年八月七日縮刑期滿假釋未被撤銷而執行完畢，猶不知警惕，於九十一年
    一月十二日下午二時七分許，戊○○搭乘由甲○○駕駛車牌號碼Ｍ三－四０七一
    號自用小客車，至臺中縣梧棲鎮○○路○段五三八號道路旁停放休息之際，適值
    乙○○騎乘機車後載吳水宗至上址，在上開自用小客車旁向戊○○推銷照相機，
    遭戊○○拒絕，引起吳水宗不滿出言辱罵戊○○，戊○○遂下車與吳水宗發生口
    角拉扯，經甲○○、乙○○勸開戊○○、吳水宗後，戊○○返回車牌號碼Ｍ三－
    四０七一號自用小客車前乘客座，而甲○○尚未返車上之際，吳水宗至附近中華
    加油站撿持玻璃瓶敲破後，折返上開自用小客車前乘客座外，自已搖下之車窗外
    持上開已敲破之玻璃瓶探身入自用小客車內刺擊戊○○，戊○○閃躲至駕駛座，
    吳水宗復至上開自用小客車駕駛座旁自車窗外持上開已敲破之玻璃瓶探身刺擊閃
    躲至駕駛座之戊○○，戊○○旋移身回至前乘客座，見上開自用小客車中央扶手
    置物盒處有甲○○所有放置該處之瑞士刀一把，陡起兇心，竟基於殺害吳水宗之
    犯意，持該刀下車，先以強暴手段押住乙○○要求吳水宗放下玻璃瓶，妨害乙○○行使權利，待吳水宗丟棄玻璃瓶後，持上開瑞士刀往吳水宗頭面部割劃二刀，
    右腹部刺殺二刀，右側背部刺殺一刀，造成吳水宗右側顴骨部二處割創（四乘０
    ．五公分、三乘０．五公分）、右上腹部刺創二處刺創（傷口一．五乘０．二公
    分，深六公分及傷口一．六乘０．二公分，深七公分刺破造成肝臟大量出血）、
    右側背部肩線向下九公分，向左約十八公分，銳器刺創一處傷口長度約一．五公
    分，造成氣胸及大量出血後凝血變得不好，胸腔大量出血，嗣由甲○○駕駛上開
    自用小客車搭載戊○○離開現場，吳水宗則因傷重由乙○○載送途中經路人叫救
    護車送至光田醫院急救，延至同日晚間十時三十分，因肝臟刺創腹腔大出血、胸
    腔刺創大出血而不治死亡。戊○○於同年月二十五日知悉吳水宗死亡後，向臺中
    縣警察局清水分局梧棲分駐所自首而接受審判，並向警方提出甲○○所有之前揭
    殺人用之瑞士刀一支、戊○○行兇時身著之上衣、褲子各一件。
二、案經臺中縣警察局清水分局報請臺灣臺中地方法院檢察署檢察官相驗後自動檢舉
    偵查起訴。
　　理  由
一、訊據上訴人即被告（下稱被告）戊○○固坦承於前開時地因被害人吳水宗及證人
    乙○○騎機車至證人甲○○駕駛之車牌號碼Ｍ三－四０七一號自用小客車旁兜售
    照相機，因伊回絕不買，被害人出言辱罵，伊下車質問為何罵人，嗣待伊返回上
    開自用小客車之前乘客座後，被害人即持打破之玻璃瓶自車窗外探身入車內刺擊
    被告，被告移身至駕駛座，被害人復持上開打破之玻璃瓶自前揭自用小客車之駕
    駛座車窗外探身入車內刺擊被告，被告退回前乘客座時見車上有瑞士刀，遂持瑞
    士刀下車，並有持瑞士刀朝被害人刺殺等事實，惟矢口否認有殺人故意，於警訊
    中辯稱：伊與朋友（指證人甲○○）同乘一部自用小客車停在路旁，在車內尋找
    物品，有二名男子（即被害人吳水宗及證人乙○○）機車停放在乘客座旁，向伊
    等詢問是否要購買物品，伊回絕說不用，機車後座男子罵「幹你娘」、「凱子」
    ，伊立刻下車表示「不買東西被你罵嗎」，並出手打了該男子一拳，對方二人上
    前要打伊，伊朋友下車阻止，雙方先停手，伊馬上下車，坐機車後座之男子至路
    旁撿一支酒瓶打碎，持在手上靠近車旁，並伸入車內要傷伊，伊先在車內閃他，
    但在車內中央扶手處發現一支瑞士刀，即找機會下車，該男子又靠近伊，伊拿刀
    子做勢要他不要靠近，不知何故傷害到該男子，見他不想事了，遂持刀要脅該男
    子的朋友叫他把酒瓶放下離開，伊知道有三處刀傷，二處在腹部，一處在背部云
    云。另於偵查中辯稱：伊與證人甲○○在梧棲中華加油站路邊車上，那是證人甲○○白色車子，當時在等人，後來伊在車上找東西時，有一輛機車繞到乘客座邊
    ，機車前面那人稍胖，後面較瘦，他們向伊推銷相機，伊說不要，後面稍瘦之人
    對伊罵三字經，伊一氣之下打開車門，他們便與伊一起理論，結果他們將機車停
    下來，一起靠過來，證人甲○○見此情就下車，稍瘦之人好像要動手，所以甲○○與另一稍胖之人將我們架開，之後伊就回車上，甲○○與稍胖之人不知在談何
    事，稍瘦之人於加油站旁找到一個玻璃瓶並敲碎走過來，拿起瓶子往伊刺，伊由
    乘客座閃至駕駛座，後來在中央扶手置物箱找到瑞士刀，隨便撐開一支，稍瘦之
    人繞到駕駛座旁手上還拿著破瓶子，伊利用當下跑出車子，手中拿著瑞士刀，死
    者（即被害人吳水宗）還一直過來，雖然甲○○拉著伊，死者友人（即證人乙○○）拉著死者，互相拉扯中刺到他肚子二刀，也刺背部一刀，是不小心的，沒有
    故意要刺他云云。嗣於原審審理中辯稱：係被害人吳水宗在伊下車後仍持打破之
    酒瓶一直逼近並以酒瓶刺被告，其以左手撥開死者酒瓶，用右手持瑞士刀刺被害
    人，僅刺一刀，刺何處已不復記憶，而被害人復繼續逼近被告，證人甲○○將其
    拉開，另證人乙○○拉開被害人，在拉扯過程中，又有刺到被害人，但刺幾刀已
    不記得了，雙方拉開後被害人仍不罷休繼續逼近，伊遂要求證人乙○○告訴被害
    人將酒瓶丟掉，接著被害人有打行動電話，伊與證人甲○○遂離開現場云云。復
    辯稱：伊與被害人被拉開後，被害人仍不罷休，伊才用刀押住證人乙○○，要被
    害人將酒瓶丟掉，伊是在雙方衝突結束後方才押住證人乙○○的云云。又辯稱：
    伊自乘客座下車後揮舞瑞士刀要被害人不要過來，此時證人甲○○與騎機車的人
    （即證人乙○○）在做什麼伊並不知道，被害人當時有被伊劃到臉，伊要求被害
    人不要過來，但被害人仍一直靠過來，此時伊有刺到被害人前面，好像是肚子，
    被害人此時仍是拿著酒瓶，證人甲○○與騎機車的人有過來拉開我們，在拉扯中
    有無再傷害到被害人伊也不清楚，之後有見到被害人流血，是背部流血，之後騎
    機車的男子（即證人乙○○）同來跟我們講話，同時被害人仍持酒瓶走過來，伊
    即持瑞士刀抵住騎機車之男子，至於抵住哪裡忘記了，伊所持之瑞士刀並未接觸
    到該男子，伊威脅騎機車之男子要被害人將酒瓶丟掉，當時證人甲○○站在伊後
    面，並說「走」，甲○○距車多遠並不清楚，但還在車的右側，接著被害人將酒
    瓶丟掉後還在打電話，之後我們（指被告及證人甲○○）就開車離開，在照後鏡
    還看到證人乙○○騎機車載被害人在後追趕云云，另辯稱：伊自始至終即無殺人
    之犯意，且伊行動不便，係為保護自己云云。嗣於本院審理時辯稱：伊無殺人之
    犯意及動機，伊係自衛，亦無持刀子押住乙○○，被害人丟棄玻璃瓶之後，伊未
    再刺被害人，乙○○有遲延送醫之情形云云。經查：
　(1)被告於前開時地因被害人吳水宗及證人乙○○騎機車至證人甲○○駕駛之車牌號
    碼Ｍ三－四０七一號自用小客車旁兜售照相機，因其回絕不買，被害人出言辱罵
    ，其下車質問為何罵人，嗣待其返回上開自用小客車之前乘客座後，被害人即持
    打破之酒瓶自車窗外探身入車內刺擊被告，被告移身至駕駛座，被害人復持上開
    打破之酒瓶自前揭自用小客車之駕駛座車窗外探身入車內刺擊被告，被告退回前
    乘客座時見車上有瑞士刀，遂持瑞士刀下車，並有持瑞士刀朝被害人刺殺等事實
    ，業據被告供明，核與證人乙○○、甲○○於警訊、偵查中、原審及本院審理時
    就此部分證述情節相符；而被告於前開時地持前揭瑞士刀割劃刺擊被害人吳水宗
    ，其中頭面部割劃二刀，右腹部刺殺二刀，右側背部刺殺一刀，致被害人吳水宗
    右側顴骨部二處割創（四乘０．五公分、三乘０．五公分）、右上腹部刺創二處
    （傷口一．五乘０．二公分，深六公分及傷口一．六乘０．二公分，深七公分）
    、右側背部肩線向下九公分，向左約十八公分，銳器刺創一處傷口長度約一．五
    公分，其中致命傷係解剖紀錄所載腹部刺創傷編號部位刺破肝臟大量出血使被
    害人休克，雖經送醫縫合止血，但背部刺創因腹部大量出血後，雖未刺破大血管
    ，但因氣胸及大量出血後凝血變得不好，遂又胸腔內大出血，終不治死亡之事實
    ，有臺灣臺中地方法院檢察署相驗屍體證明書、臺灣臺中地方法院檢察署驗斷書
    、臺灣臺中地方法檢察署解剖紀錄各一份、解剖照片二十六幀、現場照片四幀附
    於該署九十一年相字第九一號卷內可憑，並有行兇所用之瑞士刀一支扣案可證，
    被害人確實係因被告以瑞士刀刺擊其胸部及背部至肝刺創腹腔大出血、胸腔刺創
    大出血而死亡一節，堪以認定。原審辯護人雖另以被害人有肝硬化且回家途中始
    送醫，其死亡與肝硬化及延誤送醫有關，與被告之刺傷行為無相當因果關係云云
    ，惟查被害人之致命傷係解剖紀錄所載腹部刺創傷編號部位刺破肝臟大量出血
    使被害人休克，雖經送醫縫合止血，但背部刺創因腹部大量出後，雖未刺破大血
    管，但因氣胸及大量出血後凝血變得不好，遂又胸腔內大出血，終至死亡，已如
    前述，與被害人罹有肝硬化一節無涉。雖證人即光田醫院醫師己○○於本院供稱
    ：「因被害人傷口很小，要馬上送醫，才可能有救，關於馬上要多久才有救，沒
    有辦法判斷」云云，惟訊之解剖之法醫師丁○○於本院證稱：被害人背後一刀深
    達胸腔，造成氣胸，已有呼吸困難，腹部二刀深達肝臟，造成肝臟裂傷，大量出
    血，二者加成，短時間會造成死亡，而且不容易救活，立即有生命危險，被害人
    所受之傷若及時送醫急救，亦不可能免於一死等語，兩相比較，應以實施解剖之
    法醫師丁○○對於被害人受傷之傷勢與死亡之原因較為瞭解，其所為之證言較為
    可採。而被告刺殺被害人係於九十一年一月十二日下午二時七分許，而被害人至
    光田醫院就診係同日下午二時三十分，辦理住院時間是同日下午三時四十五分，
    已據證人即醫師己○○於本院供證明確，並有光田綜合醫院總院法醫參考病歷摘
    要一紙及急診病歷資料一份在卷可參，究其送醫時間與案發之時甚為密接，誠難
    認被害人係延誤送醫而致死亡，是原審辯護人所辯以被害人之死亡與被告之行為
    無相當因果關係云云，並不足採。
　(2)被告雖以其並無殺人之故意置辯，另於偵訊中辯稱係拉扯中不小心刺到云云，惟
    查被告持瑞士刀刺殺被害人之位置，其中被害人頭面部割劃二刀，致吳水宗右側
    顴骨部二處割創（四乘０．五公分、三乘０．五公分）係淺割創，並未危及生命
    造成大量出血一節，有上開解剖紀錄可憑，而其中右上腹部刺創二處（傷口一．
    五乘０．二公分，深六公分及傷口一．六乘０．二公分，深七公分）、右側背部
    肩線向下九公分，向左約十八公分，銳器刺創一處傷口長度約一．五公分，就右
    腹部二處刺創傷分別深達六公分及七公分，且該刺創傷及背部刺創傷肝刺創致被
    害人腹腔大出血、胸腔刺創大出血而死亡，已如前述，其上開刺擊處之肝臟即屬
    身體重要臟器，且上開扣案瑞士刀一支係置於前揭自用小客車駕駛座旁置物盒內
    為萬用刀，可當起子、剪刀使用等情，業據證人甲○○於警訊中供明，其可置於
    車內置物盒，足徵其體積大小甚微，僅為萬用小刀，被告竟持以之刺擊被害人，
    造成多處創傷，其中部分造成創傷甚深且大量出血之傷害，足見被告用力之猛、
    殺意之堅，其有殺人之犯意甚明。被告所辯其無殺人犯意、係拉扯中不小心刺到
    云云，顯係卸責之詞，不足採信。況被告先係遭被害人辱罵，並持打破之酒瓶攻
    擊，被告因被害人無端尋釁，陡起兇心，即與常情無違，尚難認其並無殺人之動
    機。
　(3)被告復辯以其行動不便，持瑞士刀僅係為保護自己，其以瑞士刀押住證人乙○○
    係在雙方拉扯衝突結束後方才為之云云，原審辯護人復稱被告係正當防衛，至多
    為防衛過當云云，惟查：被告在自用小客車內遭被害人持破酒瓶攻擊，遂在上開
    自用小客車內拿取瑞士刀一支後即下車押住威脅證人乙○○，令被害人將酒瓶丟
    掉，待被害人丟棄酒瓶後，被告即持該瑞士刀攻擊被害人之事實，業據證人乙○○於偵查中、原審及本院審理時證述明確，其於偵查中證稱：被告在自用小客車
    內遭被害人打破酒瓶攻擊，遂在上開自用小客車內拿取瑞士刀一支後即下車押住
    證人乙○○脖子，叫被害人將酒瓶丟掉，被害人丟掉酒瓶後，被告就拿兇器去殺
    被害人，兇嫌離被害人約一公尺，兇手向被害人進攻時伊與該名駕駛（即證人甲○○）來不及擋，伊看到兇手向被害人刺了三、四下等語，復於原審審理中證稱
    ：「九十一年一月十二日下午四時七分許其與被害人問被告是否要買東西，被告
    答以不要，被害人即稱不買就不買何需如此「屎尿」，當時被告從自用小客車出
    來，和其與被害人打了起來，和被告同行開車之人（即證人甲○○）來勸架，我
    也表示無需如此，雙方就分開了，當時雙方並無攜帶任何工具，事後其就至路旁
    小便，看到被害人到加油站旁打破玻璃瓶走向被告，當時被告已在車內，被害人
    持酒瓶刺被告，被告下車持刀押住我的脖子，叫被害人將玻璃瓶丟掉，被告接著
    持刀走向被害人刺殺他，我有看到刺到被害人的臉，也有看到刺向被害人的身體
    ，但不知有刺到，也不知如此嚴重，我和另外那名開車之人勸架，開車之人勸二
    、三次，被告即離開」等語，復稱：被告持刀架住其之前，並未見被告持刀攻擊
    被害人，係在被害人丟掉瓶子之後方才攻擊被害人等語，而被告亦自承確有持瑞
    士刀押住證人乙○○等情，是以本件糾紛原雖係被害人引起，且被害人先持已敲
    破之玻璃瓶攻擊被告，惟被告係在持瑞士刀押住證人乙○○，使被害人丟棄打破
    之玻璃瓶後，方才持瑞士刀刺殺被害人，是足徵被告係在被害人已丟棄已敲破之
    玻璃瓶之後，方才持刀殺害被害人。按對於現在不法之侵害，而出於防衛自己或
    他人權利之行為，不罰。但防衛行為過當者，得減輕或免除其刑，刑法第二十三
    條第一項及但書固有明文，惟按刑法規定正當防衛之要件，必對於現在之不正侵
    害，始能成立，若侵害已過去，或預料有侵害而侵害尚屬未來，則其加害行為，
    自無正當防衛之可言。又正當防衛必須對於現在不法之侵害始得為之，侵害業已
    過去，即無正當防衛可言。至彼此互毆，又必以一方初無傷人之行為，因排除對
    方不法之侵害而加以還擊，始得以正當防衛論。故侵害已過去後之報復行為，與
    無從分別何方為不法侵害之互毆行為，均不得主張防衛權，最高法院十九年上字
    第一一七四號、三十年上字第一０四０號分別著有判例，本件被害人吳水宗原持
    已敲破之玻璃瓶攻擊被告，惟被害人既已丟棄該玻璃瓶，其以玻璃瓶刺擊被告之
    不法侵害自已過去，被告竟於被害人之侵害業已過去後，持瑞士刀攻擊被害人，
    揆諸上開說明，自難認被告有何正當防衛可言，而本件既非正當防衛，更遑論被
    告有防衛過當之問題。
　(4)被告雖辯稱：係在伊與被害人雙方拉扯衝突結束後方才持刀架住證人乙○○，使
    被害人丟棄玻璃瓶，嗣後即離去云云，而證人甲○○於警訊、偵查中及原審審理
    時均未供證被告有持刀架住證人乙○○之情事，且於原審審理時猶證稱：「被告
    只有叫被害人及證人乙○○不要過來，並未持刀押住乙○○」云云，非惟與證人
    乙○○證述情節不侔，且與被告供述情事相背，且在被告、被害人雙方分持瑞士
    刀及已敲破之玻璃瓶爭執之際，證人甲○○係駕車載被告至現場，且亦在場勸架
    拉開雙方，業據被告供明及證人甲○○、乙○○陳明，顯見證人甲○○全程在場
    ，在被告、被害人雙方分持瑞士刀及已敲破之玻璃瓶爭執之際，證人甲○○竟稱
    未見被告持刀押住證人乙○○之事實，足見其證述內容顯係迴護之詞，難予採信
    。另證人即中華加油站員工林秋香於警訊時雖未提及被告持刀押住證人乙○○一
    節，惟其於警訊中亦自承：當時距離很遠，只見四個男人在爭吵，不清楚他們模
    樣」等語，其就所目擊經歷過程，自不如在場之證人乙○○、甲○○二人清晰，
    是尚難以其證述為本案認定之依據。況在場四人（即被告、被害人及證人甲○○
    、乙○○）僅被害人受有傷害一節，業據被告於警訊時供明，倘係被害人一再持
    敲破之玻璃瓶逼近攻擊被告，而被告亦持瑞士刀以自衛，二人均係持有鋒利之兇
    器，如非被害人已丟棄敲破之玻璃瓶，在雙方爭執甚烈、拉扯攻擊之情形下，豈
    僅有被害人一人受有創傷，而被告並未遭已敲破之酒瓶刺傷之理，亦徵被告應係
    於被害人已丟棄敲破之玻璃瓶，手無兇器後，方才遭被告持瑞士刀刺殺。被告復
    稱其行動不便云云，惟被告遭被害人辱罵後下車，復於被害人持打破之玻璃瓶攻
    擊時在車內乘客座及駕駛座間往來變換，嗣猶持瑞士刀下車刺殺被害人，已如前
    述，其往來行動自如，亦難以其行動不便即認無從持刀殺害他人。況原審辯護人
    提出被告之殘障手冊記載被告僅係輕度肢障，足見縱令其肢障，情形亦非嚴重，
    尚難以肢障一節，即認被告無殺人犯行。
　(5)關於案發現場距離光田綜合醫院約一點九至二公里之間，有台中縣警察局清水分
    局函可證。訊之證人乙○○於本院審理時證稱：被害人被刺後，精神尚佳，並未
    喊痛，伊以機車載被害人回家，在車行一公里途中被害人覺得身體不適，伊即予
    按摩頸部，被害人昏倒，無法載送，嗣經路人叫救護車送往光田醫院急救，自案
    發至送醫之時間，未超過二十分鐘，並無遲延送醫之情形云云，又被害人係於九
    十一年一月十二日下午二時三十分被送至光田醫院急診室，當時即呈休克狀態，
    有生命危險，馬上開始急救，至同日下午三時四十五分辦理住院等情，已經證人
    即光田綜合醫院醫師己○○於本院供證明確，並提出急診室病歷資料一份附卷可
    稽，足見本件並無遲誤送醫之情事，被告所辯遲誤送醫急救乙節，不可採信。關
    於送醫之時間已甚明確，被告請求調取電話通聯紀錄以證明送醫之時間乙節，核
    無必要。
　(6)綜上所述，被告空言否認與置辯，係卸責之詞，不足採信，其殺人及以強暴妨害
    人行使權利之事證明確，犯行堪予認定，應予依法論科。
二、核被告所為，係犯刑法第二百七十一條第一項之殺人罪及同法第三百零四條第一
    項以強暴妨害人行使權利罪。又被告先後以前開瑞士刀往被害人吳水宗頭面部割
    劃二刀，右腹部刺殺二刀，右側背部刺殺一刀，其舉動雖有多次，惟係欲達殺人
    目的之繼續動作，且以單一殺人意思接續進行，只成立一罪。被告持刀押住乙○○脖子，要求吳水宗放下玻璃瓶，而便於行兇殺人，所犯上開二罪間具有方法結
    果之牽連犯關係，應從一重之殺人罪處斷。公訴人雖僅認定被告刺殺被害人右腹
    部刺殺二刀，右側背部刺殺一刀，惟被害人面部遭割劃二刀亦係被告基於單一殺
    人犯意所為，屬單純一罪，為起訴效力所及，自得予以審酌。關於以強暴妨害人
    行使權利罪部分，雖未經起訴，惟此部分與殺人罪係屬裁判上一罪，亦得併予審
    理。又被告因販賣麻醉藥品案件，於八十三年十月二十日經本院判處有期徒刑三
    年確定，另因犯恐嚇罪，於八十三年七月六日經原審判處有期徒刑十月，嗣於八
    十三年十月六日經本院駁回上訴確定；又另犯恐嚇罪，於八十四年六月九日經原
    審判處有期徒刑十月確定，經送監執行，上開三罪並定執行刑有期徒刑四年六月
    ，復於八十七年三月二十七日假釋付保護管束，指揮書執畢日為八十九年九月十
    八日，於八十九年八月七日縮刑期滿假釋未被撤銷而執行完畢，有臺灣臺中地方
    法院檢察署刑案資料查註紀錄表可參，其於五年以內再犯有期徒刑以上之本罪，
    為累犯，除法定刑中死刑、無期徒刑不得加重外，應依刑法第四十七條規定加重
    其刑。又查被告於案發後犯罪尚未遭人發覺前即以電話向臺中縣警察局清水分局
    梧棲分駐所警員王正鑫查詢被害人傷勢，並稱本案為其所為，表示要自首，隔不
    久即與證人甲○○一起至分駐所自首其犯罪，業據證人即臺中縣警察局梧棲分駐
    所警員王正鑫於審理中證述屬實，按刑法第六十二條所謂未發覺之罪，凡有搜查
    權之官吏，不知有犯罪之事實，或雖知有犯罪事實，而不知犯罪人為何人者，均
    屬之（最高法院二十六年渝上字第一八三九號判例要旨參照），是以被告於尚不
    知犯罪人為何人之際，向有偵查權之公務員自首犯罪，具有接受裁判之意思甚明
    ，符合自首之規定，爰依刑法第六十二條前段自首之規定減輕其刑，並先加後減
    之。原審對於被告予以論罪科刑，固非無見，惟查原審對於具有牽連犯之以強暴
    妨害人行使權利罪漏未予論述，即有未合，被告上訴意旨否認犯罪，指摘原判決
    不當，雖無足取，然原判決既有上述可議之處，即屬無可維持，仍應由本院將原
    判決予以撤銷改判，爰審酌被告係因遭被害人尋事生非，至生口角爭執，且遭被
    害人先持敲破之玻璃瓶刺擊後方起意殺害被害人之動機、目的及所受之刺激，及
    其於被害人丟棄玻璃瓶後方持瑞士刀刺殺被害人之手段、及其有多次犯罪前科之
    不良品行、智識程度及所生危害等一切情狀，量處有期徒刑拾年陸月。扣案之瑞
    土刀一支，為證人甲○○所有，業經被告及證人甲○○供明在卷，該瑞士刀雖係
    被告持以殺害被害人所用，惟既非被告所有，尚難依刑法第三十八條第一項第二
    款沒收之。另扣案被告行兇時穿著之衣褲各一件，雖係被告所有，惟尚非犯罪所
    用之物，亦無從依上開規定沒收之。
三、據上論斷，應依刑事訴訟法第三百六十九條第一項前段、第三百六十四條、第二
    百九十九條第一項前段，刑法第二百七十一條第一項、第三百零四條第一項、第
    五十五條、第四十七條、第六十二條前段，罰金罰鍰提高標準條例第一條前段，
    判決如主文。
本案經檢察官丙○○到庭執行職務。
中        華  　    民        國  九 十 一  年     九     月    三 　   日
                          　　　  臺灣高等法院臺中分院刑事第九庭
                                        審判長法　官　陳　筱　珮
                                              法  官　趙　春　碧
                 法  官　吳  重  政
右正本證明與原本無異。
如不服本判決應於收受送達後十日內向本院提出上訴書狀，其未敘述上訴之理由者並
得於提起上訴後十日內向本院補提理由書（均須按他造當事人之人數附繕本）。
                                              書記官  林  育  德
中        華  　    民        國  九 十 一  年     九     月    四 　   日
附錄：
刑法第二百七十一條第一項：
殺人者，處死刑、無期徒刑或十年以上有期徒刑。
                                                                        Ｋ
